【裁判字號】    91,交上更(二),45
【裁判日期】    950526
【裁判案由】    過失致死
【裁判全文】
臺灣高等法院刑事判決            91年度交上更(二)字第45號
上  訴  人
即  被  告   乙○○
選任辯護人    洪榮彬律師
              吳尚昆律師
上列上訴人因過失致死案件，不服臺灣基隆地方法院85年度交訴
字第25號，中華民國85年10月29日第一審判決（起訴案號：臺灣
基隆地方法院檢察署85年度偵字第1450號）提起上訴，經判決後
，由最高法院第二次發回更審，本院判決如下：
    主  文
原判決撤銷。
乙○○無罪。
    事  實
一、公訴意旨略以：被告乙○○以駕駛中國石油公司油罐車為業
    ，於民國八十五年一月二十日上午七時二十分，駕駛車號Ｒ
    Ｇ─九六五號之油罐車沿台北縣汐止鎮○○路，往中國石油
    公司五堵石門油庫方向行駛，途經基隆市○○○路與中油貨
    櫃專用道左轉時，應注意車前狀況，且依當時情形，又無不
    能注意之情事，竟疏於注意，仍以時速六十至七十公里超速
    行駛，致左轉彎時，右後輪撞及正欲穿越道路之行人蘇蔡菊
    子，並輾過蘇蔡菊子腹部，使蘇蔡菊子因此受到腹腔內出血
    、脊椎及骨盆骨折裂等傷害，經送醫急救，不治死亡，因認
    被告涉犯刑法二百七十六條第二項之業務過失致死罪嫌。
二、按犯罪事實應依證據認定之，無證據不得認定其犯罪事實，
    又不能證明被告犯罪者，應諭知無罪之判決，刑事訴訟法第
    一百五十四條及第三百零一條第一項分別定有明文。至刑事
    訴訟法上所謂認定事實之證據，係指足以認定被告確有犯罪
    行為之積極證據而言，該項證據自須適合於被告犯罪事實之
    認定，始得採為斷罪資料，而事實之認定應憑證據，如未發
    現相當證據，或證據不足以證明，自不能以推測或擬制之方
    法，以為裁判之依據（最高法院二十九年上字第三一０五號
    判例、四十年台上字第八六號判例照）。查公訴人據以認
    定被告乙○○涉有上揭業務上過失致人於死罪嫌，無非係依
    目擊證人甲○○（原名吳景輝，八十九年六月二十一日更名
    ，見本院卷(二)三五頁）之證述，且有檢察官現場勘驗筆錄及
    中國石油股份有限公司（下稱中國石油公司）石門油庫裝油
    記錄累計表等為其主要論據。
三、訊據上訴人即被告乙○○固供承有於八十五年一月二十日上
    午七時二十分駕駛車號ＲＧ－九六五號之油罐車至五堵石門
    油庫之事實，惟矢口否認有上揭公訴人指訴之業務上過失致
    人於死之犯行，並辯稱伊當日上午六時二十分許自板橋遠東
    加油站出發，依中國石油公司規定之路線行駛，行經中山高
    速公路，於上午七時二十分至五堵石門油庫，並未經過汐止
    市區及肇事地點，伊並非車禍之肇事人，證人甲○○所指認
    之車牌號碼及顏色非伊所駕駛之油罐車，伊絕未肇事等語。
四、經查：
  (一)被告乙○○係行政院國軍退除役官兵輔導委員會台北榮民技
    術勞務中心派駐中國石油公司桃園油庫之油罐車司機，負責
    駕駛車號ＲＧ－九六五號之油罐車等事實，業據被告及證人
    該台北榮民技術勞務中心辦事員黃建榮供證在卷（第一四○
    五號偵卷六頁）。而查行政院國軍退除役官兵輔導委員會與
    中國石油公司間所簽訂之「油罐汽車司機承攬契約書」，由
    該國軍退除役官兵輔導委員會按中國石油公司需要運量，自
    該公司指定之裝油地點運送至指定之卸油地點，並按照規定
    路線行車；而中國石油公司每月應付給該國軍退除役官兵輔
    導委員之承攬費，按實車里程每公里新台幣二十一元三角計
    算；因而該國軍退除役官兵輔導委員會應按中國石油公司規
    定確實裝用行車記錄儀記錄紙及填寫運輸報表等情，有中國
    石油公司與行政院國軍退除役官兵輔導委員會於八十五年八
    月十日簽訂之「油罐汽車司機承攬契約書」影本一份在卷可
    （本院交上訴卷一一三頁）。因而被告向該國軍退除役官
    兵輔導委員會台北榮民技術勞務中心領取之薪資，亦係依實
    車里程核計所得而領取之薪資，已據被告供明在卷，而依中
    國石油公司台灣營業總處桃園營業處所屬油罐車進出石門油
    庫裝車場罐裝油料之規定路線，為沿中山高速公路通過汐止
    收費站再經中油專用道至該場罐裝，有該公司臺灣營業總處
    桃園營業處八十五年八月十五日（）桃處桃庫字第三二０
    －一－０六六號函影本在卷可憑（本院交上訴卷三八、三九
    頁）；而查依卷附之中國石油公司台灣營業總處桃園營業處
    油罐汽車行車紀錄日報表上所載ＲＧ－九六五油罐車自石門
    油庫至板橋遠東加油站之里程為四十一公里（本院交上訴卷
    四一頁，本院卷(一)一七、一八頁證物袋），被告每趟最多亦
    僅能依此里程核計薪資，且查中國石油公司規定油罐車行駛
    之路線，其目的顯係在於注重載運之安全，茲依被告所提出
    自台北縣板橋市遠東加油站至中國石油公司五堵石門油庫間
    ，中國石油公司規定之行駛路線圖暨由汐止交流道下中山高
    速公路經過本件車禍肇事地點而至中國石油公司五堵石門油
    庫之路線圖所示，被告駕駛之油罐車依中國石油公司規定之
    路線行駛中山高速公路，自五堵交流道之「中油專用匝道」
    即行進入五堵石門油庫，快速便捷且安全，而若依公訴人指
    訴被告駕駛之油罐車自中山高速公路汐止交流道下高速公路
    ，嗣沿台北縣汐止市○○路往中國石油公司五堵石門油庫方
    向行駛，則沿途交叉路口達十餘處（本院交上訴卷二九頁背
    面；本院上更(一)卷五二至五四頁），酌證人甲○○證稱本
    件車禍發生約為八十五年一月二十日上午七時十八分許（詳
    後述），依此時間，適逢上學上班時間，人車正逢擁擠時段
    ，被告駕駛體積龐大且重達十噸以上之油罐車行駛其間，非
    但不便，且路途較遠，復沿途受紅綠燈之影響，自必因而延
    遲到達之時間，兩相權衡，被告行駛此路線實較行駛規定之
    路線不利及不便，則被告是否可能捨規定之路線而行駛經由
    台北縣汐止市區○路線，實非無疑。至被害人蘇蔡菊子之子
    丙○○雖於本院前審調查時供稱油罐車司機亦有可能為省經
    過汐止收費站之過路費而不依規定路線行駛，提前下交流道
    走市區道路，伊曾看過油罐車走市區道路云云（本院上更(一)
    卷一四八頁）。惟查，台北縣各地設有加油站，各有其依規
    定應行駛之路線，被害人之子丙○○所指稱被告有可能未依
    規定路線行駛，乃屬其推測之詞，況查被告係受僱駕駛油罐
    車擔任運送油品業務，經過各收費站所需之過路費並非由被
    告所負擔，被告又何需為省過汐止收費站之過路費而不依公
    司規定路線行駛。是縱丙○○曾目睹油罐車行駛於台北縣汐
    止市區道路，亦非即可推定被告駕駛之油罐車有於本件車禍
    發生時間行經肇事地點。
  (二)至證人甲○○雖多次證述曾目擊本案油罐車肇事並逃逸一節
    ，然綜以證人甲○○先後於警訊、偵查、原審及本院前審、
    本院審理時所供之情節如下：
    (1)甲○○於八十五年一月二十日下午四時四十五分於警詢時
      指稱：發生時伊看手錶是七時二十分，是一部大型油罐車
      ，車號為ＲＣ－九六五號；伊親眼看到肇事車輛之右邊車
      輪輾過（被害人），當時伊緊跟在肇事車後看的很清楚；
      伊見肇事當時該車輛完全沒停下，該車當時速度約六、七
      十公里每小時；該車肇事後逃逸（八十五年一月二十日基
      警分三刑字警卷五、六頁）。證人證述車禍發生之時間係
      一月二十日上午七時二十分，肇事車輛肇事時之車速約六
      、七十公里（每小時），肇事後逃逸，且親眼目擊肇事車
      輛之右邊車輪輾過（被害人）等情。
    (2)其於同年一月三十一日偵查中稱：伊前面有一輛油罐車及
      拖車並排，結果拖車有減速慢行但油罐車仍加速前進，結
      果伊看見一婦人被油罐車的右後輪從腹部壓過，伊見壓過
      後猛按喇叭，該車有踩一下煞車，但隨即又加速離開。伊
      可以確定壓到的時間是七時二十分（第三七號相驗偵卷二
      三頁背面）。嗣於同年五月十七日偵訊中又稱：伊前面有
      油罐車及連結貨櫃車，伊見油罐車的右後輪從死者的腹部
      輾過，伊按喇叭，該車有踩一下煞車，隨即又加速前進，
      伊尾隨該車，後見該車開進石門油庫，伊看手錶當時為七
      時二十分（第一四五○號偵卷一○頁正背面）。觀其證述
      內容仍明確供證，親見肇事車輛之右後車輪自被害人之腹
      部輾過，肇事後車輛僅踩一下煞車，隨即加速前進逃逸，
      惟有關肇事時間原供稱之七時二十分已更異為係油罐車逃
      逸後之入石門油庫時間。
    (3)其於原審證稱：伊發現死者躺在地上，油罐車右後輪輾過
      被害人，伊就按喇叭，該車曾踩煞車停一下，隨即加油前
      進；從肇事地點至中油油庫，肇事車輛時速約七十公里，
      路程約二公里，伊看到肇事車輛進入中油油庫之時間為上
      午七時二十分；所以肇事時間約為七時十八分左右（原審
      卷二五頁背面、三三頁背面、三四頁正背面）。證人仍確
      認親見肇事車輛之右後車輪輾過被害人，肇事後車輛僅踩
      一下煞車，隨即加速逃逸，肇事車輛入油庫之時間確定為
      上午七時二十分，並推論肇事時間約為七時十八分左右。
    (4)其於本院交上訴審證稱：伊看到時是車輛右後輪剛好壓到
      被害人腹部，肇事後該車輛有停，但很快就往前開走，伊
      一直追到油庫門口；肇事時間為進油庫時間之前一、二分
      鐘；油罐車是從死者腹部壓過；該車肇事時之速度無法判
      斷，伊自後追趕時，看自車之碼錶為七十公里（本院交上
      訴卷二六頁背面、二七頁）。除同上揭之內容外，並確認
      肇事時間為油罐車進油庫時間之前一、二分，亦即約為七
      時十八分左右。
    (5)其於本院審理時更詳予證稱：伊車跟著油罐車開動；油灌
      車輾過那婦人時，為何伊知道是右後輪輾到婦人，因為人
      倒下來被車子從肚子中間輾過，人體自然反應身體翹起來
      ，婦人臉面對伊，伊站在油罐車後面，所以印象很深刻；
      油罐車壓過去那婦人後，婦人自然身體反應往前傾；油罐
      車壓過去之後馬上踩煞車，因伊有按喇叭，煞車燈有亮，
      應有二秒或三秒左右，又加油往前衝。死者是在車子底下
      ，不是在旁邊，伊說是車子右邊輪胎，伊剛好看到她的臉
      ，一個人躺下，車子是從中間壓過去，婦人不會翹起來嗎
      ；人是橫著壓，是身體中間部位。油罐車壓過後，伊按喇
      叭，油罐車煞車燈踩一下有停頓二、三秒，加速往前開，
      伊就跟著一直追，沿路伊還是按喇叭，伊追到油罐車開進
      五堵加油站油庫，那時伊看手錶是七時二十分，伊將車號
      及時間記起來；案發現場距油庫開車以正常速度約一、二
      分鐘（本院卷(二)五二至五五頁）。證人仍確認肇事車輛之
      右後車輪自被害人腹部中間輾壓而過，且具體陳明被害人
      遭輾壓後之身體反應情狀。
    (6)析上證人甲○○之證述內容，其陳述目擊所指油罐車肇事
      之情況為：其駕車尾隨油罐車之後，自後親見被害人蘇蔡
      菊子倒下後，油罐車右後輪以對人體橫壓之方式，自被害
      人腹部中間直接輾壓而過，被害人並因輾壓而造成身體翹
      起之反應。油罐車輾壓後僅煞車一至三秒時間，隨即加速
      往五堵石門油庫行駛，其駕車自後追趕直至油罐車入石門
      油庫為止，當時證人見手錶時間是上午七時二十分，而肇
      事地點至中油油庫之路程約為二公里，車禍係在油罐車進
      入油庫前一、二分鐘即約為上午七時十八分左右發生；油
      罐車肇事後其在後追時看碼錶的時速是七十公里等語。而
      證人對有關油罐車入中油油庫時間除於初次警偵訊之供述
      略有出入外，於其後之各次偵審均堅稱係七時二十分，核
      與被告供述其駕車入油庫之時間相符，自以此之供述為準
      。又本件肇事地點至石門油庫之行車時間，依時速四十至
      五十公里計算約為二分鐘等情，業經檢察官勘驗屬實，有
      勘驗筆錄可證（第一四五○號偵卷九頁），是以堪認證人
      所指本案車輛肇事時間約為七時十八分左右。是以依諸證
      人甲○○所證內容，油罐車既以其右後輪直接自蘇蔡菊子
      之腹部中央輾壓而過，則其所造成之傷勢是否符合十噸重
      油罐車輾壓後之情況，暨該油罐車肇事時間約為七時十八
      分，肇事後僅煞車一至三秒隨即加速逃逸，證人當時之行
      車時速係七十公里，最後見及油罐車進入油庫之時間為七
      時二十分，則被告油罐車於該期間（即七時十八分至七時
      二十分）之行車（速率）等節，自均有查明釐清之必要。
  (三)有關被告駕駛車號ＲＧ─九六五號之油罐車於上揭時段之行
    車（速率）部分：經查：
    (1)依裝置於被告油罐車上之行車（速率）紀錄儀紀錄紙內容
      所示，該油罐車八十五年一月二十日上午七時五分至七時
      二十分間之最高時速為六十公里，係在當天上午七時十五
      分至二十分之區塊，而其間之時速係由零逐步加速至四十
      公里，再至六十公里，以迄歸零停止，此經本院前審檢附
      車號ＲＧ－九六五號油罐車之行車紀錄日報表及行車紀錄
      紙送請中央警察大學鑑定明確，有中央警察大學八十九年
      五月二十五日校科字第八八三九八八號鑑定書乙份附卷可
      憑（本院交上更(一)卷一○○至一○三頁）。
    (2)本院為進一步究明證人甲○○所見車禍前後，即該（二十
      ）日上午七時十七分至二十分間之行車動態之情形，再委
      請中央警察大學為該段時間每一分鐘時間速率之鑑定，經
      鑑定結果：該油罐車八十五年一月二十日上午七時○分起
      至七時十分間速度均為零，七時十一分起至七時十六分之
      速度為五十至十起伏不等，七時十七分之速度為六十八公
      里，其後七時十八分起至七時三十三分之速度均為零等情
      ，有該校九十三年三月五日校鑑科字第○九二○○○一二
      六一號鑑定書乙份在卷可佐（本院卷(一)一六九頁，鑑定書
      外放）。而上開二次鑑定之鑑定人即中央警察大學副教授
      程玉傑於本院亦結證稱：由紀錄表來看，七時十七分為六
      十八公里，七時十八分後有停止，到七時二十一分有稍微
      移動，速度很慢，二十一分至三十三分車子有斷斷續續移
      動，車速相當慢，幾乎是零。依紀錄表來看，七時十七分
      至十八分，此一分鐘之內，沒有再加速離開之現象；行車
      紀錄儀時間與實際時間如有誤差，並無法判斷等語明確（
      本院卷(一)一九八、二○○、二○二頁）。
    (3)綜上(1)(2)鑑定結果及鑑定人程玉傑之證述內容，被告所駕
      駛之車號ＲＧ－九六五號油罐車於八十五年一月二十日上
      午七時至七時二十分間，並未如證人甲○○所指油罐車肇
      事時起至加速逃逸現場，經其一路追趕一、二分鐘後直至
      入油庫止之七時十八分左右至七時二十分之間，有維持時
      速達七十公里之情事，反而依鑑定結果顯示，上揭時間被
      告駕駛油罐車之車速相當緩慢，幾乎是零，並未見有加速
      行駛之情形甚明。至被告雖曾具狀表示其行車紀錄儀時間
      約較正常時間快約十分鐘（本院交上訴卷三四頁），惟於
      本院訊問時已供明可能為被告自行判讀錯誤所致（本院卷
      (一)一七八頁），況蓋若將行車紀錄儀調回十分鐘，則關鍵
      之七時十七分至二十分之行車動態，依鑑定資料則顯示為
      七時七分至七時十分之速度亦均為零，仍顯不符證人甲○○前揭證述情節，亦難援為不利於被告之情況。是以既無
      證據證明該行車紀錄儀時間約較正常時間快約十分鐘，被
      告此部分供述即予排除。觀諸上開有關ＲＧ─九六五油罐
      車行車速率鑑定各節，顯與證人甲○○所供證目擊被告駕
      駛油罐車肇事及逃逸之情節迥異，證人之證詞尚難遽採為
      不利於被告之認定。再查證人甲○○於本件車禍發生後未
      久於警訊時證稱伊當時緊跟在肇事車輛後，看得很清楚，
      伊看到的是車號ＲＣ－九六五號油罐車，非ＲＧ－九六五
      號油罐車云云（八十五年一月二十日基警分三刑字警卷五
      頁背面），證人甲○○並未能明確指認當時肇事之車輛即
      係被告所駕駛車號ＲＧ－九六五號之油罐車。
  (四)另依肇事現場圖所示，車禍發生當時，被害人蘇蔡菊子係由
    北往南沿行人穿越道欲穿越基隆市○○○路時，遭沿明德三
    路行駛欲左轉五堵貨櫃專用道之車輛撞及，則被害人在未及
    穿越該明德三路即遭撞及，被害人應係遭該左轉之肇事車輛
    左側所撞及肇事，也唯有如此，緊隨在肇事車輛之後車輛上
    之人，始能因而目睹該左轉車輛肇事之情形。惟依證人甲○○上揭多次偵審證述內容，均始終堅稱伊當場目擊蘇蔡菊子
    被油罐車之右後車輪從腹部中央直接輾過云云，此是否與事
    實相符，依下列論載理由，實非無斟酌之餘地：
    (1)查被害人蘇蔡菊子為三十年十月出生，有其年籍資料在卷
      可查，於車禍發生時年紀已近五十五歲，而觀諸該油罐車
      之右後輪為二重型胎併列，有照片可憑（八十五年一月二
      十日基警分三刑字警卷一、五頁），苟被害人腹部曾遭十
      噸重之油罐車以橫面方式直接輾壓而過，其身體不無因而
      呈扁平狀且骨頭呈粉碎狀之可能，然依臺灣基隆地方法院
      檢察署檢察官督同法醫師相驗結果，被害人致死之創傷為
      脊椎及右骨盆骨折，而致腹腔內出血死亡，有驗斷書在卷
      可稽（第三七號相驗偵卷一五頁），是被害人之腹部是否
      確如證人甲○○所述遭如油罐車之大型車輛輾壓過，實屬
      有疑。
    (2)再者酌法醫驗斷書所載被害人受傷情形為，背腰部之脊
      椎（柱）骨折、右骨盆骨折，右腹骨創口二ｘ二公分二處
      流血，而認被害人並未被車輛輾過，被害人之傷必係被車
      輛後半部所撞傷，有臺灣高等法院檢察署八十六年四月二
      十九日檢仁醫第四０一八號函文可（本院交上訴卷八二
      頁）。稽之法務部調查局亦覆稱：本案之油罐車如自人體
      中央輾過，依經驗法則一般人腹或胸部應遭受該重車直接
      輾過，受害人或腹腔爆破、或胸腔肋骨近乎全數折斷，亦
      可能於輾壓面皮膚留下近似輪胎印之瘀傷痕，其所著衣物
      應留下血漬或沾附塵土污漬之輪胎印痕，無不出現任何印
      痕之情形。有法務部調查局九十四年十二月二十八日調科
      參字第○九四○○五六三六三○號函文可參（本院卷(二)一
      七三、一七四頁）。本院再向被害人蘇蔡菊子受傷之初送
      醫之財團法人長庚紀念醫院函查覆稱：蘇蔡菊子於八十五
      年一月二十日上午七時五十分送至本院，經急救不治。病
      患當時有右脛股骨折、骨盆骨折及疑有內出血；而依當時
      病歷並無身體有輪胎印痕之記載，有該院九十五年二月二
      十日長庚院基字第○一七六號函文可查（本院卷(二)一九二
      頁）。復觀諸被害人蘇蔡菊子遭事故之照片，其全身外觀
      仍屬完整，未見大量血跡情況（第一三七號相驗卷九頁背
      面）等情以觀，益徵被害人蘇蔡菊子之傷勢尚乏證據認定
      係遭被告油罐車輾壓所致。
    (3)至依上揭臺灣高等法院檢察署法醫中心所載被害人蘇蔡菊
      子之傷係被肇事車輛之後半部所撞傷云云，惟已與證人甲○○目擊肇事之情況相違，且被告駕駛之油罐車後半部並
      未發現何擦撞痕跡（見警訊筆錄所附之油罐車照片），
      是亦無何積極證據足證被告駕駛之油罐車後半部有撞及被
      害人之情事。另內政部警政署刑事警察局雖認被害人之傷
      勢，法醫學上有可能係遭重型車輛之車輪輾壓所造成等情
      ，有該局九十二年九月四日刑醫字第○九二○一六三五四
      五號函文可按（本院卷(一)八八頁）。然此已與前開二鑑定
      機關意見相佐，況所稱僅表示被害人之傷勢有可性遭重型
      車輾壓之可能，非可謂必係遭十噸重之油罐車輾壓後之狀
      態，亦難援為不利被告之證據。
  (五)至被害人蘇蔡菊子於車禍當時身著之衣服，於八十五年一月
    二十一日上午十一時三十分經檢察官勘驗結果認衣服上有明
    顯輪胎輾壓過之痕跡，固有該勘驗筆錄可按（第三七號相驗
    偵卷四頁），惟該所指之輪胎是否即為系爭油罐車之輪胎，
    或係其他車輛之輪胎，自攸關是否被告肇事之重要關鍵。然
    經查：
    (1)上開檢察官之勘驗筆錄，並未載明究為何種輪胎所輾壓過
      ，且就所載輪胎痕跡之相關跡證內容亦付之闕如。
    (2)本院前審乃將被害人所著衣服送請臺灣高等法院檢察署法
      醫中心鑑驗，覆稱送鑑被害人當時穿著之衣服（長袖、棕
      色之短外衣）經詳細觀察，雖有污染（由汗水及塵埃所污
      染）多處發黴外，未見破孔及輪胎紋，有該署八十六年四
      月二十九日檢仁醫第四０一八號函附卷可（本院交上訴
      卷八二頁）。經本院再就上揭鑑定內容所載被害人穿著衣
      服顏色為「棕色」，與相驗卷所示衣服顏色係屬「灰藍色
      」（基警分三刑字第一九四號警卷一○頁，第三七號相驗
      偵卷九頁背面照片）不符之疑點為查證；先經本院以肉眼
      勘驗結果，除衣服顏色確有差異外，餘外觀皆相同（本院
      卷(一)四一頁），本院為昭慎重，再委請臺灣高等法院檢察
      署法醫中心，續為查證說明，經覆以：前開鑑定覆函記載
      送鑑之棕色衣服，應即為基警分三刑字第一九四號警卷所
      附蘇蔡菊子車禍死亡相驗照片之藍色衣服。因相片呈色即
      沖洗之系列相片已有偏藍之色溫，而實體較偏向棕色之故
      。有法務部法醫研究所九十四年十一月一日法醫理字第○
      九四○○○四二一四號函可憑（本院卷(二)一四三頁）。是
      以法務部法醫研究所於該衣服上並無法採得相關輪胎之跡
      證資料。
    (3)本院將上揭衣服再送請法務部調查局鑑驗有無輪胎痕跡之
      顯示一節，經覆稱：經檢視衣服無明顯印痕，衣服於皺摺
      情況下遭受污漬所致之明、暗對比之不規則條狀痕跡。經
      以多波域光源器設備探視平鋪放置之送鑑衣服及條狀污漬
      痕跡，均未發現案卷中所指車輛直接輾過之輪胎痕跡。並
      稱多波域光源器設備，常運用於相關證物上進行潛伏指紋
      、蒐證採集潛藏跡證，纖維及染料之檢查等多功能之蒐證
      用途，有該局九十四年十二月一日調科參字第○九四○○
      五二○三九○號鑑定通知書及九十四年十二月二十八日調
      科參字第○九四○○五六三六三○號函文可佐（本院卷(二)
      一六四至一六九、一七三頁）。是以法務部調查局運用精
      密科學儀器檢視結果，於該衣服上亦無法採得相關輪胎之
      跡證資料。
    (4)再本院又檢送基隆市警察局第三分局刑事案件偵查卷（第
      十頁）、本案相驗卷（第九頁背面）、本院更(一)審卷（第
      六十一頁）衣服照片上顯示之痕跡，與基隆市警察局第三
      分局刑事案件偵查卷（第五、六頁）之車輪照片是否相符
      一節，經送請法務部調查局鑑定，覆稱：基隆市警察局第
      三分局刑事案件偵查卷第十頁等幀衣服照片上之痕跡特徵
      不清晰，無法與前述輪胎照片紋痕相比對是否相合，有該
      局九十二年十二月十七日調科參字第○九二○○四五三五
      三○號函可稽（本院卷(一)一○七頁）。綜上(1)至(4)所述，
      由最初之勘驗筆錄暨事後依諸扣案蘇蔡菊子之衣物或卷附
      照片經由二以上之鑑定機關為科學鑑定結果，均無法採集
      相關輪胎痕跡資料，堪認已查無相關肇事車輛所遺之輪胎
      跡證資料可資與系爭油罐車為比對查證，已屬明確。
  (六)是依上所述各節，證人甲○○上揭指述係被告之油罐車於八
    十五年一月二十日上午七時十八分許，在基隆市○○○路與
    中油貨櫃專用道左轉時，右後車輪輾壓正欲穿越道路之行人
    蘇蔡菊子之腹部肇事，依諸卷存證據實難認與事實相符，瑕
    疵至為顯明，尚難因被告適有於八十五年一月二十日上午七
    時二十分駕駛車號ＲＧ－九六五號之油罐車駛入中國石油公
    司五堵石門油庫，即遽認本件車禍係被告所為。
五、綜上所述，本件尚難徒憑證人甲○○有瑕疵之證言，即遽認
    被告有於上揭時地肇事致被害人於死。此外，又查無其他積
    極證據足資證明被告有前揭公訴人指訴之犯行，被告所辯並
    無本件過失致人於死之犯行等語，應堪採信，應屬不能證明
    被告犯罪。原審未察，遽予論罪科刑，尚有未洽，被告執以
    上訴，為有理由，則原判決既有可議，自應由本院予以撤銷
    ，改判被告無罪。
據上論斷，應依刑事訴訟法第三百六十九條第一項前段、第三百
六十四條、第三百零一條第一項，判決如主文。
本案經檢察官鄭龍照到庭執行職務。
中    華    民    國    95    年    5     月    26    日
                    交通法庭審判長法  官  溫耀源
                                  法  官  邱同印
                                  法  官  段景榕
以上正本證明與原本無異。
檢察官如不服本判決，應於收受送達後十日內向本院提出上訴書
狀，其未敘述上訴之理由者並得於提起上訴後十日內向本院補提
理由書（均須按他造當事人之人數附繕本）。
                                  書記官  陳靜姿
中    華    民    國    95    年    5     月    26    日


司法院資訊處製作；財團法人民間司法改革基金會備份。
